臺灣高等法院民事判決　　　　　　　　　100年度上字第317號
上　訴　人　趙天民
訴訟代理人　連耀霖律師
被　上訴人　林鄭勉
　　　　　　林應雄
　　　　　　林謙益
共　　　同
訴訟代理人　黃慧萍律師
上列當事人間因拆屋還地等事件，上訴人對於中華民國100年1月
11日臺灣士林地方法院98年度訴字第1300號第一審判決提起上訴
，本院於100年11月1日言詞辯論終結，判決如下：
  主  文
一、原判決關於駁回上訴人後開第二、三、四、五項之訴部分及
    該部分假執行之聲請，並訴訟費用之裁判確定部分除外廢棄
    。
二、被上訴人林鄭勉應將坐落臺北市○○區○○段一小段380、
    381、382地號土地上如附圖所示Ｆ部分面積15.24平方公尺
    、Ｇ部分面積7.38平方公尺、Ｈ部分0.21平方公尺之增建物
    拆除，將土地返還上訴人。被上訴人林應雄、林謙益應自上
    開增建建物中遷出。
三、被上訴人應將坐落臺北市○○區○○段一小段380、381地號
    土地如附圖所示Ａ部分面積9.59平方公尺、Ｂ部分面積10.3
    0平方公尺、Ｃ部分面積1.31平方公尺、Ｄ部分面積3.30平
    方公尺、Ｅ部分面積5.13平方公尺，返還上訴人。
四、被上訴人林鄭勉應給付上訴人新臺幣伍萬貳仟零伍拾捌元，
    及自民國98年11月13日起至清償日止，按年息百分之五計算
    利息：並自民國98年10月1日起至民國98年12月31日止，按
    月給付上訴人新臺幣肆仟佰零柒元，及自99年1月1日起至
    返還第二項土地之日止，按月給付上訴人新臺幣伍仟壹佰伍
    拾貳元。
五、被上訴人應給付上訴人新臺幣拾壹萬貳仟柒佰肆拾肆元，
    並自民國98年10月1日起至民國98年12月31日止，按月給付
    上訴人新臺幣伍仟伍佰玖拾元，及自民國99年1月1日起至返
    還第三項之土地之日止，按月給付上訴人新臺幣陸仟陸佰捌
    拾柒元。
六、其餘上訴駁回。
七、第一、二審訴訟費用確定部分除外由被上訴人負擔十分之九
    ，餘由上訴人負擔。
八、本判決第二、三、四、五項於上訴人以新臺幣佰萬元為被
    上訴人預供擔保後，得假執行，但被上訴人供擔保新臺幣玖
    佰壹拾捌萬零伍佰元後，得免為假執行。
  事實及理由
一、上訴人起訴主張：臺北市○○區○○段一小段380、381、38
    2地號土地（以下分別稱380、381、382地號土地，合稱系爭
    土地）為上訴人所有，被上訴人係鄰地即同小段379地號土
    地（下稱379地號土地）上，門牌號碼臺北市○○區○○路2
    段15號1樓房屋（下稱15號房屋）之原所有權人。詎被上訴
    人未經上訴人同意，在15號房屋旁邊搭建增建物（下稱系爭
    增建物）而無權占用380地號土地如附圖標示編號F部分之面
    積15.24平方公尺、381地號土地如附圖標示編號G部分之面
    積7.38平方公尺、382號土地如附圖標示編號H部分之面積0.
    21平方公尺；並於民國（下同）81年間起，無權占用380地
    號土地如附圖標示編號A部分之面積9.59平方公尺、380地號
    土地如附圖標示編號B部分之面積10.3平方公尺、381地號土
    地如附圖標示編號C部分之面積1.31平方公尺、380地號土地
    如附圖標示編號D部分之面積3.30平方公尺、381地號土地如
    附圖標示編號E部分之面積5.13平方公尺，供被上訴人林應
    雄停放車牌號碼AL -2902號汽車、林謙益停放車牌號碼CP-2
    999號汽車。另林應雄曾於95年12月20日單方書立協議書，
    願負擔系爭土地之地價稅；再參照臺北市政府66年使字第07
    97號使用執照及建造執照，其中建築基地並未包括379地號
    土地，顯見被上訴人係無權占有；且林應雄、林鄭勉為夫妻
    ，林謙益為其子，3人同居共財，共同使用無從割裂，故應
    共同給付。為此，依民法第767條規定，請求被上訴人應將
    系爭土地如附圖標示編號F、G、H部分面積合計22.83平方公
    尺之建物拆除，將土地返還上訴人，並將所占用系爭土地如
    附圖標示編號A至E部分面積合計29.63平方公尺土地返還上
    訴人；另依民法第179條規定，應給付上訴人新臺幣（下同
    ）110萬7,431元，及自起訴狀繕本送達之翌日起至清償日止
    按年息5%計算之利息，及自98年10月1日起至98年12月31日
    止，按月給付1萬9,795元，自99年1月1日起至搬遷之日止按
    月給付2萬3,677元等情。原審為上訴人全部敗訴之判決，上
    訴人不服，提起上訴，並於本院聲明：(一)原判決廢棄；(二)林
    鄭勉應將系爭土地如附圖所示F部分面積15.24平方公尺、G
    部分面積7.38平方公尺、H部分0.21平方公尺之系爭增建物
    拆除，將土地返還上訴人。林應雄、林謙益應自系爭增建物
    遷出；(三)被上訴人應將系爭土地如附圖所示A部分面積9.59
    平方公尺、B部分面積10.30平方公尺、C部分面積1.31平方
    公尺、D部分面積3.30平方公尺、E部分面積5.13平方公尺，
    返還上訴人；(四)林鄭勉應給付上訴人48萬1,941元，及自起
    訴狀繕本送達之翌日起至清償日止按年息5%計算之利息；並
    自98年10月1日起至98年12月31日止，按月給付上訴人8,614
    元，自99年1月1日起至返還第二項土地之日止，按月給付上
    訴人1萬0,303元；(五)被上訴人應給付上訴人62萬5,488元，
    並自98年10月1日起至98年12月31日止，按月給付上訴人1萬
    1,180元，自99年1月1日起至返還第三項土地之日止，按月
    給付上訴人1萬3,373元；(六)第一、二審訴訟費用由被上訴人
    負擔；(七)願供擔保，請准宣告假執行。
二、被上訴人則以：系爭土地原登記為上訴人之父趙弼所有，趙
    弼前於61年間興建完成15號房屋之4層樓建物，嗣於62年9月
    17日以價金30萬元，將15號房屋連同系爭增建物一併出售予
    林應雄及林鄭勉。依15號房屋竣工圖所示圖說資料，趙弼等
    起造人合併379地號土地及系爭土地為一建築基地面積以取
    得建築執照，系爭增建物外尚留有柏油紙殘跡，係前於60年
    代即已興建無疑，且15號房屋建築基地面積為176.1069平方
    公尺，而其坐落基地即379地號土地面積為126平方公尺，故
    系爭土地應為15號房屋之法定空地，用以幫助發揮15號房屋
    及其主要結構所占建築基地合法圓滿使用之通常效力，是上
    開15號房屋買賣契約之效力自應及於法定空地之使用權在內
    ，上訴人既已喪失對系爭土地之排他使用權利，被上訴人本
    於買賣契約占有使用系爭土地，自屬有正當權源，則上訴人
    訴請拆屋還地，顯有權利濫用，且有悖誠信原則。況趙弼於
    64年11月27日以上訴人名義取得381、382地號土地所有權時
    ，距被上訴人受讓15號房屋已逾2年；而林應雄與林鄭勉使
    用系爭土地長達30年，上訴人及其父親趙弼均未提出任何權
    利主張，遲至95年6月始要求被上訴人代繳地價稅，顯見上
    訴人明知並同意被上訴人使用系爭土地，而具有正當權源。
    另趙弼前於62年1月10日出具切結書，以上訴人提供系爭土
    地作為15號房屋建築基地之行為，縱系爭增建物為違章建築
    ，所涉違反者亦係行政法規，屬行政機關是否裁處問題，無
    礙於上訴人喪失對系爭土地使用權之事實，被上訴人本於買
    賣契約及使用借貸法律關係，占有使用系爭土地具有合法權
    源；又林謙益並非系爭增建物之起造人，亦非該增建物之所
    有權人，上訴人對其訴請拆屋還地及返還不當得利，並無理
    由等語，資為抗辯，並聲明：(一)上訴及假執行之聲請均駁回
    ；(二)訴訟費用由上訴人負擔；(三)如受不利判決，願供擔保，
    請准宣告免為假執行。
三、兩造不爭之事實：
    (一)系爭土地為上訴人所有。
    (二)系爭土地上現有占用該土地如附圖標示編號F、G、H部分
      ，面積各15.24、7.38、0.21平方公尺之系爭增建物坐落
      其上，該增建物為被上訴人所使用。
    (三)系爭土地上如附圖所示A、B、C、D、E部分，面積共29.63
      平方公尺，有遭停放車輛之事實。
    (四)15號房屋之買賣關係存在於上訴人、趙弼及林鄭勉間。
四、兩造爭執要旨：(一)如附圖所示F、G、H之系爭增建物是何人
    所建？上訴人請求被上訴人林鄭勉拆屋還地，被上訴人林應
    雄、林謙益應自系爭建物遷出有無理由？(二)如附圖所示A、B
    、C、D、E停車位是否為被上訴人所占有，上訴人得否請求
    返還土地？(三)上訴人得否請求被上訴人給付使用土地之不當
    得利？其金額為若干？有無權利濫用之情事？被上訴人主張
    抵銷有無理由？茲分述之：
    (一)如附圖所示F、G、H之系爭增建物林鄭勉所建，上訴人請
      求被上訴人林鄭勉拆屋還地，被上訴人林應雄、林謙益應
      自系爭建物遷出有理由：
      1.上訴人於原審提出74年11月5日空照圖、83年7月15日之
        空照圖，以證明74年11月5日之前，尚無系爭增建物存
        在。經上訴人於100年2月間，委請國立臺灣大學理學院
        空間資訊研究中心依據空照圖、臺北市千分之一地形圖
        及臺灣地區五千分之一相片基本圖等資料，進行鑑定判
        釋，結論為「臺北市○○區○○段一小段380、381、38
        2地號之三筆土地上，於74年11月5日前，皆未出現固定
        建物；而於75年6月23日後，出現一棟固定建物，且於
        82年6月26日之航照影像中，經臺北市政府建設局所判
        定為鐵皮棚架類建物。比對後續82年6月26日之後的航
        照資料，可確定該棟建物皆持續存在。」有航照影像判
        釋成果報告可證（見本院卷第37頁反面）。由此可證系
        爭增建物係在74年11月5日至75年6月23日之間所搭蓋。
        再依該成果報告第13頁指出，74、75年間原先增建之建
        物面積，長度約1.5部車輛長，寬度略大於二部車輛寬
        ，惟依83年7月15日之航照影像，增建建物之寬度增加
        為3部車車輛寬。國立臺灣大學100年8月18日校理字第
        100036835號函復本院，明確表示，於100年1月26日受
        趙天民之委任，依附件一所示380、381、382地號土地
        航照影像、臺灣地區五千分之一相片基本圖及臺北市千
        分之一地形圖，本於學術專業與中立之立場，完成航照
        影像專業判釋，並檢附判釋報告予本院（見本院卷第97
        -115頁），經核對結果與上訴人所提上證一航照影像判
        釋成果報告內容完全相同。按航照影像為林務局農林航
        空測量所於空中所拍攝，而國立臺灣大學之學術專業性
        亦值得肯定，本院認該鑑定無瑕疵可指，因此國立臺灣
        大學之鑑定判釋報告，應可採信。
      2.上訴人於原審提出臺北市政府69年12月繪製之地形圖，
        係屬公文書，應推定為真正，除有堅強而確實之反證足
        以推翻外，不容質疑公文書之真正性。則臺北市政府於
        69年12月所繪製之地形圖，顯示系爭380、381、382土
        地上，尚無系爭增建物之存在，此一事實如無堅強之反
        證，則應認為真正。從上述之空照圖、臺灣大學空間資
        訊研究中心之航照影像判釋成果報告，應可證明在74年
        11月5日前，並無系爭增建物之存在，核與臺北市政府
        69年12月之地形圖相符。矧系爭增建物坐落於系爭380
        、381、382地號土地上，其中381、382地號土地，上訴
        人在64年11月27日方自國有財產局取得所有權（見原審
        卷(一)第88-97頁），62年當時尚非上訴人或趙弼所有，
        如認趙弼為了出售15號房屋，而甘犯竊佔刑責，在15號
        房屋旁之國有土地上搭蓋增建物出售，實與常情有違。
        林鄭勉購買15號房屋時，趙弼、趙天民並非381、382地
        號土地之所有權人，豈有可能與林鄭勉就增建部分成立
        使用借貸關係？又倘趙弼將15號房屋連同搭蓋之系爭增
        建物，以30萬元出售予被上訴人，則該增建物係有對價
        關係之買賣，事關產權問題，理應會載明於買賣契約或
        立有字據，以保障買受人之權利，惟被上訴人提不出任
        何字據，亦有違經驗法則。
      3.證人蔡文福於原審雖證述系爭增建物係趙弼建築後，再
        連同士林區○○路○段15號房屋以30萬元一併出售予被
        上訴人云云，然查證人蔡文福於作證時已年逾80，事不
        關己，無憑無據，如何能記得40幾年前他人買賣房屋之
        細節，再者依證人所言，簽約時房子尚未搭建，其建築
        之面積、形狀、結構、材料均未約定，如此未確定之情
        況下，被上訴人林鄭勉與趙弼，竟然願意簽訂買賣契約
        ，實違常情，證人之證言，殊不可採。至於被上訴人於
        本院於100年9月21日行準備程序期日，及言詞辯論期日
        均請求傳訊被上訴人小時候之玩伴張安忠到庭陳述當時
        情形云云，惟查證人張忠安，據被上訴人林謙益陳稱係
        其兒時之玩伴，民國68年以前之事情，事不關己，如竟
        能記憶清楚，已有可疑，且本件系爭增建物，不論係由
        趙弼建築後賣給被上訴人或15號房地出賣後由被上訴人
        建系爭增建物，其時間均應甚為接近，兒時之玩伴張忠
        安，如何能分辨係何人所建？再者，空照圖、臺北市政
        府製之地形圖均係屬公文書，應推定其真正，而國立臺
        灣大學之鑑定亦無瑕疵可言，本院認縱傳訊證人張忠安
        ，亦無法推翻上開公文書及鑑定之結果，因此本院認無
        傳訊證人張忠安之必要，附此敘明。
      4.證人即草擬協議書之地政士莊朝益到庭具結證稱：當初
        林應雄單方面跟我說，這間房子1、2樓是他買的，增建
        部分是跟建商買的，全部過戶給他。我有查證，希望他
        提出證據。他當時有跟我說有契約書，他當初開雜貨店
        ，我跟他提把那兩樣東西拿給我。後來他回去之後說，
        因為淹水跟搬家，所以無法提出買賣契約書跟記帳資料
        。所以我建議他，因為是二度施工，屬於使用執照以外
        的加建，所以寫說同意在該空地建一個俗語說的「鐵屋
        」等語（原法院卷三第11頁背面）。莊朝益有關增建之
        證詞亦聽聞自林應雄之陳述，其證明力薄弱，不足以證
        明增建部分後趙弼所建。
      5.基上分析，並無證據證明增建部分係趙弼所建及增建部
        分占用系爭土地有正當權源，林鄭勉主張增建部分其有
        處分權，本院認林鄭勉所舉之證人，其證明力薄弱，系
        爭增建物為被上訴人林鄭勉所建造，堪以認定，不因趙
        弼曾住附近未表示意見，即認定係趙弼所建，而與趙天
        民共同出售予林鄭勉。
      6.按所有人對於無權占有或侵奪其所有物者，得請求返還
        之。對於妨害其所有權者，得請求除去之。民法第767
        條第1項定有明文。系爭381、382地號土地，縱曾作為
        臺北市政府65建（士林）字第78號建造執照之建築基地
        ，但該法定空地係供78號建照合法建物建築使用，而非
        供其他建照之人為停車位或違章建築使用，法定空地之
        所有權人對不法占有仍得行使所有權人之權能（又本件
        非全棟建物出售，情況與最高法院92年度台上字第2775
        號判決不同，無從比附援引，併予指明）。本件被上訴
        人林鄭勉未經上訴人之同意，在系爭土地上搭蓋增建物
        ，係屬無權占有上訴人之土地，上訴人本於土地所有權
        人之地位，得請求系爭增建物之建造人即有事實上處分
        權人之被上訴人林鄭勉拆屋還地，被上訴人林應雄、林
        謙益均占有系爭增建物，其應自系爭增建物遷出。
    (二)如附圖所示A、B、C、D、E停車位為被上訴人所占有，上
      訴人得請求返還該土地：
      1.如附圖所示A、B、C、D、E第1號、第2號及第3號停車位
        ，係位於上訴人所有380及381地號土地上，由原證二照
        片，確有車號AL-2902及車號CP-2999二部自用小客車長
        期占用，前者為林應雄所有，後者為林謙益所有，為被
        上訴人在原審99年2月25日言詞辯論時所自承。加上車
        位之位置均在系爭增建物旁，被上訴人利用地利之便，
        長期占有附圖A、B、C、D、E作為停車位使用，堪信為
        真實。
      2.本院勘驗現場，系爭380、381地號土地空地部分，現場
        停滿汽車，林應雄所有AL-2902號汽車尚停於系爭增建
        物鐵門前之空地上，足證被上訴人基於系爭增建物之地
        利關係，長期占有380、381地號空地，作為停車使用，
        事證明確。
      3.系爭土地位於巷道旁，原經臺北市政府交通單位劃有紅
        線，影響被上訴人停車，林應雄乃於98年間，向臺北市
        議員陳政忠陳情，要求取消臺北市○○區○○路二段15
        號旁之紅線，有臺北市議會書函及陳情會勘紀錄可證（
        見上證二）亦足證明被上訴人長期占用系爭停車位之事
        實，否則事不關已，豈有大費周章透過市議員陳情之理
        。
      4.另被上訴人林鄭勉曾申明願代上訴人繳納系爭380、381
        地號之土地地價稅，有原證十一之臺北市稅捐稽徵處士
        林分處95年9月4日函影本及被上訴人之申請書影本可稽
        。再依95年12月20日被上訴人林應雄單方面書立之協議
        書，願負擔380、381、382三筆土地之地價稅，亦足證
        被上訴人確有占380、381、382三筆土地之事實，否則
        豈有自願負擔地價稅之理。
      5.被上訴人既無權占用上開土地作為停車使用，上訴人請
        求被上訴人返還如附圖所示A、B、C、D、E停車位，洵
        屬正當，應予准許。
    (三)上訴人可請求被上訴人給付使用土地之不當得利，本院審
      酌如下：
      1.本件上訴人主張：系爭土地坐落於臺北市○○區○○路
        二段之角地精華區，且有雙向面臨馬路鄉○○○路及芝
        玉路二段20巷口），離德行東路約50公尺、士東路約
        200公尺、忠誠路300公尺。德行東路及忠誠路上公車路
        線共數十線，交通非常便利；臨近士林地方法院約200
        公尺，蘭雅國中約300公尺、芝山國小約400公尺，距離
        大葉高島屋百貨公司及天母運動公園及體育學院約500
        公尺，與新光三越百貨公司距離約800公尺，其交通便
        利，商業繁榮，生活機能佳，使用經濟效益高。邇來附
        近多新建建物，外觀氣派豪華，已漸成高級住宅區，堪
        稱優良地段，爰依土地法第97條第1項以土地申報總價
        年息百分之十計算不當得利云云，其請求固非無見，惟
        查系爭被上訴人僅作車庫或車位使用，目前並無證據顯
        示被上訴人出租系爭車位，上訴人請求依土地申報總價
        年息百分之10計算不當得利，顯屬過高，本院審酌一切
        情狀，認以百分之5為適當，則審酌如下：
        (1)被上訴人林鄭勉部分：
          林鄭勉所有系爭增建物，分別占有系爭380地號土地
          土地15.24平方公尺（附圖F）、381地號土地7.38平
          方公尺（附圖G）、382地號土地0.21平方公尺（附圖
          H ），面積共計22.83平方公尺，上開三筆土地93年
          至95年申報地價每平方公尺均為38,480元，96年至98
          年為45,280元，99年至101年為54,160元，上訴人請
          求起訴前回溯5年即93年10月1日起至98年9月30日止
          之不當得利，及起訴後至返還土地之日止之不當得利
          ，茲分算如下：
          A.93年10月1日至95年12月31日部分共98,831元（即
            38,480元×22.83×5/100×2又3/12＝98,831元）
            。
          B.96年1月1日至98年9月30日部分共142,140元（即
            45,280元×22.83×5/100×2又9/12＝142,140元，
            元以下四拾五入。）
            A＋B合計為240,971元（元以下四拾五入）。
          C.起訴後不當得利部分：
            被上訴人林鄭勉應自98年10月1日至98年12月31日
            止，按月給付上訴人4,307元（即45,280元×22.83
            ×5/100÷12＝4,307元）及自99年1月1日起，至返
            還附圖F、G、H之土地之日止，按月給付上訴人5,1
            52元（即54,160元×22.83×5/100÷12＝5,152元
            ，元以下四拾五入）。
        (2)被上訴人應共同給付部分：
          被上訴人共同占有系爭380、381地號如附圖所示A、B
          、C、D、E土地，面積共29.63平方公尺，上訴人請求
          返還自93年10月1日至98年9月30日止之不當得利，並
          請求自98年10月1日起，至98年12月31日止，及自99
          年1月1日起，至返還上開土地之日止，按月給付上訴
          人不當得利，茲分算如下：
          A.93年10月1日至95年12月31日，計128,268元（即
            38,480元×29.63×5/100×2又3/12＝128,268元）
            。
          B.96年1月1日起至98年9月30日止，計184,476元。（
            即45,280元×29.63×5/100×2又9/12＝184,476元
            ）
            A＋B合計為312,744元。
          C.起訴後不當得利部分：
            起訴後98年10月1日至98年12月31日，按月給付上
            訴人5,590元（即45,280元×29.63×5/100÷12＝
            5,590元）。
            被上訴人並應自99年1月1日起至返還上開土地之日
            止，每月給付上訴人6,687元（即54,160元×29.63
            ×5/100÷12＝6,687元）。
      2.被上訴人抗辯：系爭380地號土地確屬系爭15號建物建
        築基地之範圍，上訴人請求給付不當得利，顯屬權利濫
        用云云。然查上訴人既為系爭土地之所有權人，而被上
        訴人為無權占有，已如前述，上訴人屬正當行使權利，
        並無權利濫用之情事，亦不違反誠信原則。
      3.被上訴人另以其代繳87年至94年期間之系爭土地之地價
        稅及罰金共計188,913元，應准予抵銷云云，經查被上
        訴人林鄭勉代繳地價稅及罰金有臺北市稅捐稽征處95年
        9 月4日函，林鄭勉申明書及協議書等件附卷可稽（見
        原法院卷(二)17-19頁）上訴人並不爭執，則此部分被上
        訴人林鄭勉之支出，應准予抵銷，抵銷後被上訴人林鄭
        勉應給付上訴人（起訴前部分）之金額應為52,058元（
        24 0,971－188,913）。
五、綜上所述，本件上訴人依民法第767條及第179條，求為判命
    被上訴人拆屋還地及返還不當得利，（如判決第二─五項所
    示）為有理由，應予准許，原審失察遽予判決上訴人敗訴，
    尚有未洽，上訴論旨，執以前詞，指摘原判決此部分不當，
    聲明廢棄改判，為有理由，爰將原判決廢棄，改判如主文第
    二─五項所示。至於逾上開請求部分，為無理由，原判決上
    訴人敗訴，核無不合，應予維持，上訴論旨，指摘原判決此
    部分不當，聲明廢改判，為無理由，應予駁回上訴。
六、假執行之宣告：本件兩造均陳明願供擔保請准宣告假執行，
    於上訴人勝訴部分，核無不合，爰分別酌定相當擔保金額准
    許之。
七、本件事證已臻明確，兩造其餘之攻防方法，經審酌後，認與
    判決結果無影響，無庸逐一論述，併此敘明。
八、據上論結，本件上訴為一部有理由，一部無理由，依民事訴
    訟法第449條第1項、第450條、第79條、第463條、第390條
    第2項、第392條，判決如主文。
中    華    民    國   100    年    11    月    15    日
                  民事第十五庭
                      審判長法  官  林恩山
                            法  官  方彬彬
                            法  官  郭松濤
正本係照原本作成。
被上訴人如不服本判決，應於收受送達後20日內向本院提出上訴
書狀，其未表明上訴理由者，應於提出上訴後20日內向本院補提
理由書狀（均須按他造當事人之人數附繕本）上訴時應提出委任
律師或具有律師資格之人之委任狀；委任有律師資格者，另應附
具律師資格證書及釋明委任人與受任人有民事訴訟法第466條之1
第1項但書或第2項（詳附註）所定關係之釋明文書影本，如委任
律師提起上訴者，應一併繳納上訴審裁判費。
上訴人不得上訴。
中    華    民    國   100    年    11    月    16    日
                            書記官  方素珍
附註：
民事訴訟法第466條之1（第1項、第2項）：
對於第二審判決上訴，上訴人應委任律師為訴訟代理人。但上訴
人或其他法定代理人具有律師資格者，不在此限。
上訴人之配偶、三親等內之血親、二親等內之姻親，或上訴人為
法人、中央或地方機關時，其所屬專任人員具有律師資格並經法
院認為適當者，亦得為第三審訴訟代理人。